臺灣高等法院臺中分院刑事判決
111年度上易字第686號
上  訴  人  
即  被  告  李文賢


上列上訴人因詐欺案件，不服臺灣臺中地方法院110年度易字第2
050號中華民國111年5月25日第一審判決（起訴案號：臺灣臺中
地方檢察署110年度偵緝字第1122號），提起上訴，本院判決如
下：
    主  文
上訴駁回。
    事  實
一、閔宇庭為尋找失散多年之子閔申宇，於民國105年間向葉玉
    婷借款，前往址設臺中市○○○道0段000號14樓之1「女人徵信
    」公司，由姓名、年籍均不詳，自稱名為「陳宛辰」之女子
    （因年籍不詳，且犯罪嫌疑不足，業經臺灣臺中地方檢察署
    檢察官簽結）與閔宇庭接洽並約定：「若委任人（即閔宇庭
    ）沒與閔申宇見面則退費」等語，閔宇庭隨後以新臺幣（下
    同）5萬元之價格，委託「陳宛辰」尋找閔申宇未果，閔宇
    庭乃於同年某日前往上開徵信公司要求「陳宛辰」退費，李
    文賢見閔宇庭急於尋子，認有機可趁，竟意圖為自己不法之
    所有，基於詐欺取財之犯意，主動趨前對閔宇庭訛稱：她們
    （指「陳宛辰」）辦不來，我來幫你（指尋找閔申宇），但
    需要再支付5萬元等語，閔宇庭因尋子心切，而陷於錯誤，
    再向陪同其前往之葉玉婷商借5萬元後交予李文賢，李文賢
    收受款項後，明知其並無實際查得閔申宇之行蹤，竟向閔宇
    庭虛偽表示有找到閔申宇，復接續向其收取2萬元後，先後
    對閔宇庭佯稱尋得閔申宇生母位在臺北之地址及閔申宇失蹤
    前最後一通電話之申設人為熊惠忠，住在基隆市○○○路○○○○○
    ○○○路○000號5樓及臺中市○○區○○路000號等情，嗣經閔宇庭
    依李文賢提供之臺中市○○區○○路000號之地址，偕同葉玉婷
    前往尋找該址，結果查無上開門牌號碼，至此始知受騙。
二、案經閔宇庭委任周志一律師及宋豐浚律師告訴臺灣臺中地方
    檢察署檢察官偵查起訴。
    理  由
壹、程序部分：
一、上訴人即被告李文賢（下稱被告）經合法傳喚，此有本院送
    達證書可按（見本院卷第103頁），被告雖於本院審理期日
    前具狀稱：其語言有障礙無法表達清楚，不知道自己在說甚
    麼，上一秒說過什麼，下一秒就忘記了，致無法出庭等語（
    見本院卷第107頁），惟未提出任何相關證據證實之，且台
    灣基督長老教會馬偕醫療財團法人淡水馬偕紀念醫院於111
    年11月10日函覆本院稱：被告目前有語言表達能力，走路略
    為不穩，但已進步到能獨立行走，不依靠輔具等語，此有該
    醫院111年11月10日馬院醫神字第1110007152號函可參（見
    本院卷第97頁），足見被告並無不能到庭陳述之情形，被告
    上開所述，自非有據，而不可採。從而，被告於本院審理期
    日未到庭，難認有正當理由，爰不待其陳述，逕行判決。　
    　
二、證據能力部分：
  ㈠按被告以外之人（包括證人、鑑定人、告訴人、被害人及共
    同被告等）於審判外之陳述，雖不符刑事訴訟法第159條之1
    至之4等之規定，而經當事人於審判程序同意作為證據，法
    院審酌該言詞陳述或書面陳述作成時之情況，認為適當者，
    亦得為證據；當事人、代理人或辯護人於法院調查證據時，
    知有刑事訴訟法第159條第1項不得為證據之情形，而未於言
    詞辯論終結前聲明異議者，視為有前項之同意，同法第159
    條之5定有明文。本判決以下所引用被告以外之人於審判外
    所為之陳述，檢察官及被告均未爭執其證據能力，迄本院言
    詞辯論終結前亦均未聲明異議，本院審酌該等證據資料製作
    時之情況，並無違法不當及證明力明顯過低之瑕疵，認以之
    為證據屬適當，依上述規定，應認均有證據能力。
  ㈡本件判決以下所引用之非供述證據，均與本案待證事實具有
    自然關聯性，且核屬書證、物證性質，又查無事證足認有違
    背法定程序或經偽造、變造所取得等證據排除之情事，復經
    本院於審理期日依法踐行調查程序，檢察官及被告亦均不爭
    執其證據能力，依同法第158條之4之反面解釋，均認有證據
    能力。
貳、實體部分：
一、認定犯罪事實所憑證據及理由：
　  被告雖未於本院審理期日到庭陳述，惟以刑事上訴聲明狀表
    示否認詐欺取財犯行，而被告於原審固坦承被告允諾告訴人
    閔宇庭為其尋找其子閔申宇，並向其收取款項後，告知告訴
    人有關閔申宇生母位在臺北之地址及閔申宇失蹤前最後一通
    電話之申設人為熊惠忠，住在基隆市○○○路000號5樓及臺中
    市○○區○○路000號等事實，然矢口否認有何詐欺取財犯行，
    辯稱：我沒有騙告訴人錢，剛開始只是單純查通聯紀錄，告
    訴人提供的通聯記錄很多電話，每一支都叫我查使用者是何
    人、與閔申宇是何關係，我照告訴人提供資料一一去推，才
    找到所謂閔申宇之生母，我拜託我女友顏莉庭以回撥電話之
    方式，假藉要送包裹套出使用者地址，套出地址後，告訴人
    請我去查看信箱，我以此方式找到基隆市○○○路000號5樓及
    臺中市○○區○○路000號兩個地址，且我僅收取3000元、5000
    元、8000元云云。經查：
　㈠被告允諾告訴人為其尋找閔申宇，並向其收取款項後，告知
    告訴人有關閔申宇生母位在臺北之地址及閔申宇失蹤前最後
    一通電話之申設人為熊惠忠，住在基隆市○○○路000號5樓及
    臺中市○○區○○路000號等事實，為被告所不爭執（見原審卷
    第53至54頁），並據證人即告訴人閔宇庭於偵訊（見他卷第
    47至48、105至107頁、偵緝字卷第99至103頁）、證人葉玉
    婷於偵訊及原審審理時（見他卷第106頁、偵緝字卷第101至
    103頁、原審卷第90至103頁）證述詳實，又有台灣大哥大電
    信股份有限公司補印通話明細影本1份（見他卷第15頁）、
    徵信調查服務契約書翻拍照片（見他卷第19頁）、告訴人書
    寫之聯絡資訊紙張影本（見他卷第21頁）各1張在卷可稽，
    是此部分事實可堪認定。
　㈡.被告雖以上開情詞置辯，然查：
  ⒈證人即告訴人閔宇庭於偵訊時證稱：被告有向我收兩次錢，
    第一次收我5萬，第二次被告來我家附近對我表示有找到我
    兒子，又跟我收了2萬，之後給我臺中市軍功路的地址，我
    與葉玉婷共同去找，發現沒有這個門牌等語（見他卷第105
    至107頁）；並具狀陳稱：我去女人徵信社辦理退費時，被
    告追出來說告訴我要幫我找兒子，於是我給他閔申宇通聯紀
    錄裡最後3通一樣的電話即0000000XXX（號碼詳卷），被告
    因此跟我收取5萬元。我陸續有跟被告見面4次，其中3次葉
    玉婷都在場，其後所收2萬元是向葉玉婷所借。被告稱00000
    00XXX（號碼詳卷）使用者是熊惠忠，但我依據被告給我的
    地址去了臺中市軍功路的地址，發現根本沒有該門牌，被告
    杜撰假的地址還向我收錢等語（見原審卷第57至63頁）。
　⒉證人葉玉婷於偵訊時證稱：當初是我陪告訴人去女人徵信公
    司委託本件尋人事宜，且委託費用也是告訴人向我借的，第
    1次借了5萬、第2次借了2萬，告訴人到女人徵信公司要退費
    ，離開時，被告與告訴人一起坐電梯下樓，被告跟告訴人說
    因為陳宛辰待產中，不會幫你做事，我會幫你辦，當天告訴
    人就給付了5萬元，請被告幫忙尋人。我印象中第1次見到被
    告是告訴人委任時，我有拿5萬借給告訴人，第2次是被告在
    某處將閔申宇生母的地址提供給告訴人，第3次是在告訴人
    住處附近的便利商店，這一次告訴人也有給付款項給被告，
    第4次是被告提供告訴人最後一筆通聯紀錄的地址，印象中
    是在北屯區軍功路這個地址，告訴人當場抄了地址後，我跟
    告訴人找不到這個門牌號碼，告訴人打給被告確認地址是否
    正確，雙方就爭吵起來等語（見他卷第106頁、偵緝字第101
    至103頁）；於原審審理時證稱：告訴人於105年間有委託被
    告尋找其親生兒子，被告出現在一樓大廳說女人徵信公司承
    辦的人已經懷孕，沒有辦法幫你辦好，我可以幫你辦，當時
    告訴人交付了5萬元給被告，該筆錢是我從戶頭領取，告訴
    人提供了閔申宇離家後，以其電話撥打之通聯紀錄，其中00
    00000XXX（號碼詳卷）為陌生號碼，我們請被告去查上開號
    碼，後來被告說他找到上開號碼持有人的地址，被告提供了
    大坑還有基隆的地址，卷內紙條上的資料是被告打電話給告
    訴人跟他說的，熊惠忠這名字也是被告提供的，我們後來照
    著被告所說的地址，去臺中市○○區○○路000號查找，發現沒
    有這個門牌，告訴人即打電話質問被告。我現在只記得我至
    少2次見過被告，我有借錢給告訴人將款項給被告，1次是在
    大廳、1次是在我們車內，我親眼看到告訴人將5萬元、2萬
    元款項交給被告。被告提供的閔申宇生母臺北地址是假的，
    我們去臺北找，發現沒有該地址，也沒有該人。我跟告訴人
    有一起去被告提供的臺中市○○區○○路000號地址查找，但沒
    有去基隆市○○○路000號5樓地址找等語（見原審卷第90至103
    頁）。
  ⒊經比對上述2證人之上開證述，就告訴人因被告表示可代其尋
    找閔申宇，陸續交付5萬元、2萬元款項予被告，並提供通訊
    紀錄請被告代為查其中之陌生號碼，而被告並未實際代告訴
    人尋找閔申宇，僅謊稱上開號碼之申設人為熊惠忠，住在基
    隆市○○○路000號5樓及臺中市○○區○○路000號等不存在之地址
    等情，二者所述大致相符，並無矛盾。佐以告訴人提出之台
    灣大哥大電信股份有限公司補印通話明細影本（見他卷第15
    頁）、告訴人書寫之聯絡資訊紙張影本（見他卷第21頁），
    堪認告訴人所述並非憑空杜撰，且上開證述均與卷證相符，
    應堪可採。
　⒋另觀被告於110年8月17日偵訊時供稱：我不認識告訴人，也
    沒有接受其代為尋子之委託。熊惠忠好像是我們以前的同事
    等語（見偵緝字卷第67至68頁）；於110年9月7日偵訊時供
    稱：我第1次在女人徵信公司樓下向告訴人收了1萬5000元，
    告訴人委託我跟蹤他兒子，後來第2次告訴人開車來載我，
    葉玉婷也在車上，我們在車上談案情，這次告訴人很激動罵
    我，我只收了2、3000元。過程中告訴人有給我地址，要求
    我去跟蹤，我印象中我跟告訴人說，我以三角定位的方式定
    出北屯區軍功路地址，因為是三角定位的方式，所以不可能
    有明確地址，我記得熊惠忠這名字跟我同業。我跟蹤過程中
    有跟到一個姓熊的，我跟告訴人還在車上研究該人是誰。告
    訴人給我好幾個電話號碼，我想辦法套電話後，到基隆的地
    址查看並翻看信箱內資料，發現住那的人叫熊惠忠，我才抄
    下來給告訴人等語（見偵緝字卷第100至103頁）；於原審準
    備程序時供稱：我陸續跟告訴人收了3000元、5000元、8000
    元，告訴人拿閔申宇通聯記錄請女人徵信公司尋人，我到公
    司了解案情後，告訴人請我幫他查資料，他給我的通聯記錄
    有好幾支電話，每支都叫我幫他查使用者是何人、與閔申宇
    有何關係，我當時拜託我女友顏莉庭以回撥電話方式，假藉
    要送包裹套出使用者地址，告訴人請我去該址查看信箱，並
    說臺中地址不正確，且不去基隆地址。基隆市○○○路000號5
    樓及臺中市○○區○○路000號都是我以此方式查出來的，告訴
    人還有提供其他地址跟照片要我去跟等語（見原審卷第49頁
    ）；於原審審理時供稱：告訴人不可能人還沒找到就付5萬
    元，且本件也沒委託書，不符合委託程序，告訴人個性不會
    亂付錢，5萬元是公司收的，我只有跟告訴人收3000元跟500
    0元，告訴人有承諾要給我5萬元當找閔申宇的費用，但他沒
    有給我。告訴人是先委託女人徵信公司，可能是誤會委託金
    匯款到我這，他要來退款，我不太可能還有辦法跟他收款。
    我之前偵訊時因為很慌張，回答才會很慌亂。告訴人是委託
    公司，但拜託我幫他找閔申宇，我會額外收錢是為了付錢給
    調查員，我實際上有幫告訴人調查，我第1次見到告訴人沒
    有收錢，我的意思是加總起來不到1萬5000元，而不是收了1
    萬5000元。我總共收了5000元及3000元，加起來不到1萬500
    0元。我當時幫告訴人找閔申宇及閔申宇的生母，連分居的
    媽媽我都找出來。我有三角定位儀器，但北屯區軍功路地址
    是告訴人提供，該址在他家附近，我講三角定位是指閔申宇
    有1支手機，告訴人說閔申宇在該址出入，我可以用三角定
    位偵測到。我以快遞方式得到基隆的地址並且提供給告訴人
    ，我沒到基隆地址確認，我套出來後給告訴人，請他確認。
    我不認識熊惠忠，我提供該名字給告訴人好像是閔申宇母親
    的親戚姓熊等語（見原審卷第103至104、114至119頁）；後
    改稱：我剛開始是單純查通聯紀錄，後來告訴人提供很多電
    話跟線索，我一一去推，才找到閔申宇母親，不只基隆，還
    查到很多地方，我把我查到的都跟告訴人講。基隆市○○○路0
    00號5樓及臺中市○○區○○路000號應該是我提供給告訴人的，
    我印象中我提供閔申宇母親的地址在臺北，我拜託臺北公司
    的主任派人去該地址，我自己好像沒有去過。我去過基隆地
    址1次，臺中地址則未去過等語（見原審卷第120至121頁）
    。據上，被告對於其向告訴人收取多少款項、為何收取款項
    、臺中市○○區○○路000號之地址是否由其提供、其係如何查
    出基隆市○○○路000號5樓及臺中市○○區○○路000號之地址、其
    有無親自至基隆市○○○路000號5樓地址查看、熊惠忠之名字
    係如何取得等情，前後所述內容不一，且多有矛盾，是其所
    述，已難逕採。
　⒌又證人顏莉庭於原審審理時證稱：我印象中見過告訴人2至3
    次面，告訴人提供電話號碼請我們去查地址資料，我看過告
    訴人拿了2次錢，1次3000元、1次5000元。我看到告訴人拿
    了一疊通聯資料請被告幫他找閔申宇，被告以快遞公司名義
    去把地址調出來，使用者是告訴人提供的，我只記得一個09
    87開頭的號碼，我記得號碼使用人告訴我們基隆的地址。我
    不知道被告有無用三角定位方式查地址。以快遞方式套地址
    的電話是被告打的，不是我打的。當時被告僅套出基隆市地
    址，沒有套出對方姓名，但通聯紀錄上有名字。我第1次跟
    告訴人及葉玉婷見面時，告訴人拿了3000元給被告，並提供
    一疊電話號碼的通聯記錄；第2次看到告訴人是在車上，車
    上有我、被告、告訴人及葉玉婷，當時告訴人跟被告說調出
    的地址是錯的，告訴人是看了資料後才付5000元給被告等語
    （見原審卷第104至113頁）。核證人顏莉庭之證述與被告上
    開陳述內容，就被告是否在第1次與告訴人見面時即收取款
    項、告訴人第1次見面時提供之資料為何、係由被告或其撥
    打電話查詢地址、其等如何取得號碼使用者之姓名等情，均
    有齟齬，是證人顏莉庭所述，實為可疑。又被告於原審準備
    程序時表示證人顏莉庭為其前女友（見原審卷第53頁），足
    認被告與證人顏莉庭間有相當之交情，則其證詞是否有維護
    、偏頗被告之情事，亦非無疑，是其證詞，難以遽採。
　⒍此外，參之告訴人提出之台灣大哥大電信股份有限公司補印
    通話明細影本（見他卷第15頁），其上並無號碼使用者之姓
    名，是證人顏莉庭所述，已與卷證未符，且稽之告訴人書寫
    之聯絡資訊紙張影本（見他卷第21頁），其上記載104年11
    月10日、0000000XXX（號碼詳卷）、熊惠忠、87.11.11、Z0
    00000000、基隆市○○○路000號5樓、臺中市○○區○○路000號，
    顯係針對前開通話明細影本上104年11月10日與0000000XXX
    （號碼詳卷）之3筆通話明細，而表示0000000XXX（號碼詳
    卷）號碼之使用者為熊惠忠、生日87年11月11日、身分證號
    碼為Z000000000號、地址係基隆市○○○路000號5樓、臺中市○
    ○區○○路000號之意，然如被告所述，其係以撥打該號碼假藉
    要送包裹之名義套出前開地址，並至該址查看信箱內之信件
    收件人，殊難想見以此方式竟可得到號碼使用者之姓名、生
    日、身分證字號等個人資訊，是被告所述，實與常情未符。
    況被告隨後翻異前詞，又稱其並未至上開基隆地址（見原審
    卷第119頁），則倘其僅有上開電話號碼，又是如何取得上
    開資料，實非無疑。綜上，被告與證人顏莉庭所述內容，除
    相互矛盾外，亦與卷證不符，且未合於常情，是其等所述，
    均不足採。
　⒎基此，被告就其為告訴人尋找閔申宇之內容、過程、結果等
    情之說詞均多有反覆、不合常理及與卷證未合之處，應認其
    自始未有替告訴人尋找閔申宇之意，是其謊稱代告訴人尋人
    ，並交付虛假資料予告訴人，使告訴人陷於錯誤，而陸續交
    付5萬元、2萬元，自構成詐欺取財犯行無疑。
　㈢綜上所述，本案事證明確，被告所辯均不足採，被告之犯行
    ，洵堪認定，應依法論科。
二、論罪科刑：
　㈠核被告所為，係犯刑法第339條第1項之詐欺取財罪。
　㈡被告上開施以詐術，使告訴人接續給付5萬元、2萬元之犯行
    ，顯係基於單一之犯意，於密接之時間內，侵害同一被害人
    之財產法益，自應論以接續犯。
  ㈢檢察官就告訴人接續付款2萬元之部分，雖未提起公訴或移送
    併辦，然此部分與前揭論罪科刑部分為一罪關係，亦為起訴
    效力所及，是本院應併予審理。
三、原審認被告本案詐欺取財犯行事證明確，依上述規定予以論
    罪，以被告之責任為基礎，審酌被告不思以正當方式取得資
    金，編織謊言詐取錢財，欠缺尊重他人財產權之觀念，所為
    實不足取；考量被告犯後未見悔意，且未與告訴人達成和解
    或調解，亦未賠償其損害等情，兼衡被告之素行、動機、手
    段、自陳憲兵學校畢業之智識程度、目前教人佛法、研究佛
    法等職業、無收入、離婚等家庭生活及經濟狀況（見原審卷
    第122頁）等一切情狀，量處被告有期徒刑3月，並諭知如易
    科罰金之折算標準。且敘明，告訴人遭被告詐騙共7萬元等
    情，業已認定如上，是被告本件犯罪所得7萬元，既未扣案
    ，應依刑法第38條之1第1項前段、第3項規定宣告沒收，於
    全部或一部不能沒收或不宜執行沒收時，追徵其價額。核其
    採證認事用法俱無違誤，量刑符合罪刑相當原則、公平原則
    、比例原則，堪認允當，應可維持。被告上訴，未提出有利
    之辯解及證據，空言否認犯罪，核無理由，應予駁回。
四、據上論結，應依刑事訴訟法第371條、第368條，判決如主文
    。
本案經檢察官林依成提起公訴，檢察官陳幸敏到庭執行職務。
中　　華　　民　　國　　111 　年　　12　　月　　22　　日
　　　　　　　刑事第七庭　審判長法　官　梁堯銘
　　　　　　　　　　　　　　　　法　官　羅國鴻
　　　　　　　　　　　　　　　　法　官　許文碩
以上正本證明與原本無異。
不得上訴。

　　　　　　　　　　　　　　　　書記官　詹于君

中　　華　　民　　國　　111 　年　　12　　月　　22　　日

附錄論罪科刑法條
中華民國刑法第339條
意圖為自己或第三人不法之所有，以詐術使人將本人或第三人之
物交付者，處 5 年以下有期徒刑、拘役或科或併科 50 萬元以
下罰金。
以前項方法得財產上不法之利益或使第三人得之者，亦同。
前二項之未遂犯罰之。